臺灣高等法院民事裁定　　　　　　　　　100年度抗字第100號
抗　告　人　張珮筠
抗告人與相對人張婷茹等間，因假扣押事件，對於中華民國99年
12月27日臺灣新竹地方法院99年度事聲字第62號所為裁定，提起
抗告，本院裁定如下：
    主  文
抗告駁回。
抗告訴訟費用由抗告人負擔。
    理  由
一、抗告人於原法院聲請意旨略以：相對人等承租抗告人所有坐
    落新竹市○○路394號房屋(以下稱系爭房屋)，經營早餐店
    ，使用高耗電之電器，應注意電源線之維護、更新，竟疏於
    注意，民國(以下同)98年3月31日下午1時30分許，因電源線
    短路致生火災，抗告人受有修繕費用新臺幣(以下同)107萬
    2,800元之損害；且因延燒緊臨394-1、392號房屋，該等屋
    主亦將求償，為恐日後有不強制執行或甚難執行之虞；為此
    ，提出臺灣新竹地方法院檢察署98年度偵字第8789號檢察官
    聲請簡易處刑書、新竹市消防局函、估價單以為釋明，求為
    准予提供擔保，就相對人之財產於100萬元範圍內准予假扣
    押之裁定。
二、原法院司法事務官以抗告人所提出前揭簡易處刑書、新竹市
    消防局函、估價單認有相當釋明，且陳明願供擔保以補釋明
    不足，而准予提供擔保為假扣押之裁定(處分)；經相對人等
    就司法事務官所為准予提供擔保為假扣押之裁定(處分)，聲
    明異議，原法院略以：抗告人所提出前揭簡易處刑書、新竹
    市消防局函、估價單，僅能釋明「假扣押請求之原因」；至
    於「假扣押之原因」難謂已盡釋明義務，無從以提供擔保以
    補釋明之不足，而廢棄司法事務官之裁定(處分)，駁回抗告
    人之聲請。
三、抗告意旨略以：相對人張婷茹自96年7月間受讓訴外人陳永
    璋承租系爭房屋之權利義務，而與相對人張秋雲共同經營早
    餐店，應有營收、或薪資所得，竟未向稅捐機關申報，顯有
    隱匿薪資所得；99年5月28日相對人張婷茹尚持有旺宏電子
    股有限公司(以下稱旺宏公司)股票，99年10月25日向稅捐機
    關查詢結果業已處分，其持有遠東國際商業銀行股份有限公
    司(以下稱遠東銀行)股票非無處分之可能；相對人張婷茹擁
    有3D-1836號、HR-1107號自用小客車二輛，抗告人於原法院
    99年度司執全字第213號實施假扣押強制執行，僅查封3D-18
    36號，難謂無隱匿HR-1107號自用小客車；且相對人張婷茹
    所有坐落新竹市○○段1844建號及其坐落之1012地號土地，
    已設定抵押權予中國信託商業銀行股份有限公司(以下稱中
    信銀行)，即使嗣後抗告人本案獲勝訴判決確定，取得執行
    名義實施強制執行，抵押權人參與分配優先受償，而有執行
    無實益而不能執行之虞等由，提出租賃契約書、各類所得清
    單、相對人之答辯狀、錄音帶及其譯文、財產歸屬資料清單
    、原法院民事執行處函、暨新竹市○○段1844建號及其坐落
    之1012地號土地登記謄本為憑，抗告人就假扣押之原因已有
    所釋明，如認有所不足，且已陳明願供擔保以補釋明不足，
    原法院未審酌及此，將司法事務官准予假扣押之裁定予以廢
    棄，並駁回抗告人之聲請，尚有未恰等語。
四、按：「債權人就金錢請求或得易為金錢請求之請求，欲保全
    強制執行者，得聲請假扣押。」、「假扣押，非有日後不能
    強制執行或甚難執行之虞者，不得為之。應在外國為強制執
    行者，視為有日後甚難執行之虞。」、「請求及假扣押之原
    因，應釋明之。前項釋明如有不足，而債權人陳明願供擔保
    或法院認為適當者，法院得定相當之擔保，命供擔保後為假
    扣押。」民事訴訟法第522條、第523條、第526條第1、2項
    分別定有明文。又：最高法院94年度臺抗字第665號、75年
    度臺抗字第453號亦分別著有：「債權人就金錢請求或得易
    為金錢請求之請求，欲保全強制執行者，得聲請假扣押。假
    扣押非有日後不能強制執行或甚難執行之虞者，不得為之。
    請求及假扣押之原因應釋明之。前項釋明如有不足，而債權
    人陳明願供擔保或法院認為適當者，法院得定相當之擔保，
    命供擔保後為假扣押，為92年2月7日總統令修正公布之民事
    訴訟法第522條第1項、第523條第1項及第526條第1、2項所
    明定。依上開規定可知，債權人聲請假扣押，應就其請求及
    假扣押之原因加以釋明。該項釋明如有不足，而債權人陳明
    願供擔保或法院認為適當者，法院得定相當之擔保，命供擔
    保後為假扣押。若債權人就其請求及假扣押之原因絲毫未予
    釋明，法院尚且不得命供擔保後為假扣押，遑論為准免供擔
    保之假扣押裁定。」、「所謂因釋明而應提出之能即時調查
    之證據，係指當事人於釋明其事實上之主張時，應同時提出
    可供法院得隨時進行調查之證據而言，故當事人如未同時提
    出供釋明用之證據，法院自無裁定限期命其補正之必要。」
    等裁判意旨，足資參照。所謂假扣押之原因，依民事訴訟法
    第523條之規定，係指日後有不能強制執行或甚難執行之虞
    ，或應在外國為強制執行之情形，如債務人浪費財產，增加
    負擔，或就其財產為不利益之處分，將成為無資力之狀態，
    或將移住遠地、逃匿無蹤、隱匿財產等是；經查：
(一)抗告人於原法院聲請假扣押相對人等之財產，所提出聲請簡
    易處刑書、新竹市消防局函、估價單等影本，充其量僅能釋
    明相對人等承租抗告人所有系爭房屋之期間發生火災，抗告
    人受有修繕費用之損害，而與相對人等發生損害賠償請求權
    爭議之請求原因，而對於假扣押原因即日後有不能強制執行
    或甚難執行之虞，或應在外國為強制執行之情形，如債務人
    浪費財產，增加負擔，或就其財產為不利益之處分，將成為
    無資力之狀態，或將移住遠地、逃匿無蹤、隱匿財產等情事
    ，僅陳稱「…然系爭火災延燒至同路段394-1號、392號房屋
    ，將有受損之其他房屋屋主求償，為恐日後有不強制執行或
    甚難執行之虞，…」等語，完全未予釋明，核與前揭法條規
    定假扣押之要件，尚有未合，參照前揭最高法院裁判意旨，
    抗告人聲請假扣押裁定，不應准許；原法院司法事務官所為
    於抗告人提供擔保後准予假扣押之裁定(處分)，即有未恰。
(二)抗告人提出相對人張婷茹所有新竹市○○段1844建號暨其坐
    落土地1012地號土地登記謄本(原審卷第16頁)，係於97年10
    月26日設定抵押權予中信銀行，而非於98年3月31日系爭火
    災發生之後所設定。抗告人所提出前揭登記謄本，並非釋明
    日後有不能強制執行或甚難執行之虞，或應在外國為強制執
    行之情形，如債務人浪費財產，增加負擔，或就其財產為不
    利益之處分，將成為無資力之狀態，或將移住遠地、逃匿無
    蹤、隱匿財產之證據。
(三)查訴訟當事人之訴狀所載住居所，係供法院送達訴訟文書之
    處所，與當事人設籍與否無關，相對人張秋雲雖未居住於設
    籍地，其設籍地如為其所有財產，非不得予以查封強制執行
    ，相對人張秋雲未居住於其設籍地，亦非日後有不能強制執
    行或甚難執行之虞，或應在外國為強制執行之情形，如債務
    人浪費財產，增加負擔，或就其財產為不利益之處分，將成
    為無資力之狀態，或將移住遠地、逃匿無蹤、隱匿財產之釋
    明證據；況且相對人張秋雲於其答辯狀陳明自始至終居住於
    「新竹縣竹東鎮○○路○ 段155 巷20號」，並已依法陳報送
    達代收人，尚難認有隱匿之意圖。
(四)抗告人於本院提出租賃契約書、相對人等各類所得資料清單
    、答辯狀、錄音帶及其譯文、均非釋明日後有不能強制執行
    或甚難執行之虞，或應在外國為強制執行之情形，如債務人
    浪費財產，增加負擔，或就其財產為不利益之處分，將成為
    無資力之狀態，或將移住遠地、逃匿無蹤、隱匿財產之釋明
    證據。抗告人提出本院卷第25頁之財產歸屬資料清單，相對
    人張婷茹有旺宏公司股票價值51,370元，而本院卷第26頁之
    財產歸屬資料清單，已無旺宏公司股票，增加遠東銀行股票
    價值82,590元，堪認相對人張婷茹賣了旺宏公司股票買進遠
    東銀行股票且有增值，亦非日後有不能強制執行或甚難執行
    之虞，或應在外國為強制執行之情形，如債務人浪費財產，
    增加負擔，或就其財產為不利益之處分，將成為無資力之狀
    態，或將移住遠地、逃匿無蹤、隱匿財產之釋明證據。再者
    ，自用小客車係應向監理單位登記之動態財產，相對人張婷
    茹擁有3D-1836號、HR-1107號自用小客車二輛，抗告人於原
    法院99年度司執全字第213號實施假扣押強制執行，僅查封
    3D-1836號，而未查封HR-1107號自用小客車，顯應歸責於抗
    告人未能完全查報相對人之財產，而非可歸責於相對人張婷
    茹，抗告人持以指摘相對人張婷茹有隱匿，尚有未合；至於
    相對人張秋雲已另在其他早餐店上班獲有薪資，未向稅捐機
    關申報其薪資所得，為稅捐機關應否課以稅捐之權責，難認
    係隱匿財產之行為。
(五)綜合上述，抗告人自聲請原法院為准於假扣押之裁定，迄提
    起本件抗告，均未就相對人等有日後有不能強制執行或甚難
    執行之虞，或應在外國為強制執行之情形，如債務人浪費財
    產，增加負擔，或就其財產為不利益之處分，將成為無資力
    之狀態，或將移住遠地、逃匿無蹤、隱匿財產等證據資料，
    釋明其假扣押之原因，其指摘原法院之裁定不當，求予廢棄
    為無理由，應予駁回。
五、據上論結，本件抗告為無理由，爰裁定如主文。
中    華    民    國   100    年    2     月    15    日
                      民事第五庭
                        審判長法  官  李錦美
                              法  官  鍾任賜
                              法  官  陳博享
正本係照原本作成。
不得抗告。
中    華    民    國   100    年    2     月    15    日
                              書記官  駱麗君